臺灣高等法院刑事判決
111年度上易字第1121號
上  訴  人  臺灣桃園地方檢察署檢察官
被      告  龔聖智





上列上訴人因被告違反毒品危害防制條例案件，不服臺灣桃園地
方法院111年度審易字第228號，中華民國111年5月16日第一審判
決（聲請簡易判決處刑案號：臺灣新北地方檢察署110年度毒偵
字第794號），提起上訴，本院判決如下：
    主  文
原判決撤銷，發回臺灣桃園地方法院。
    理  由
一、原判決意旨略以：
  ㈠聲請簡易判決意旨略以：被告龔聖智基於施用第二級毒品甲
    基安非他命之犯意，於民國109年11月5日凌晨4時37分許為
    警採尿前回溯96小時內某時，在不詳地點，以不詳方式，施
    用第二級毒品甲基安非他命1次。因認被告涉犯毒品危害防
    制條例第10條第2項施用第二級毒品罪嫌等語。
  ㈡臺灣新北地方檢察署（下稱新北地檢署）檢察官以被告涉犯
    上述罪嫌，向臺灣新北地方法院(下稱新北地院)聲請以簡易
    判決處刑，經新北地院受理後（案列110年度簡字第3811號
    ），認管轄錯誤（改列110年度易字第888號）並判決移轉管
    轄而移送臺灣桃園地方法院（下稱原審法院），於111年1月
    25日繫屬於原審法院，此有新北地院111年1月24日新北院賢
    刑晴110易888字第C4255號函暨原審法院收狀戳章1枚（見原
    審111年度審易字第228號卷《下稱原審卷》第5頁）存卷可稽
    。
  ㈢被告於本案繫屬時，係設籍在新北市○○區○○路0段0號2樓之新
    北市新莊區戶政事務所乙情，有個人戶籍資料（完整姓名）
    查詢結果（見原審卷第15頁）在卷可佐。雖被告向新北地院
    書記官供稱，其於在110年10月7日的時候居住在桃園市○○區
    ○○街00巷0號6樓、沒有其他地址的居所等語，有新北地院公
    務電話紀錄表1紙在卷可稽（見新北地院110年度易字第888
    號卷第5頁），然被告於原審法院準備程序供稱：該址係我
    父母家人之住處，我偶爾才回龜山區的地址居住，係因當時
    居住之新北市板橋區仁化街28巷租屋處會收不到信，故告知
    新北地院書記官龜山區之地址，主要是為方便收信等語；且
    被告於本案繫屬時並未在原審法院所轄監所內服刑，有本院
    被告前案紀錄表及在監在押全國紀錄表各1份在卷可參。是
    本案繫屬時，被告之住居所、所在地均非屬原審法院管轄區
    域，至為明確。
　㈣又本案聲請簡易判決處刑書記載被告在不詳地點施用毒品，
    而其於原審準備程序時供稱，是警察採尿前一天在三重友人
    家中以玻璃球燒烤之方式施用甲基安非他命等語，顯見其犯
    罪地亦不在原審法院轄區內。此外，復查無其他證據足認被
    告於起訴時之所在地或住居所在原審法院轄區，從而原審法
    院對於本案即無管轄權，依法諭知管轄錯誤，移送新北地院
    。
二、檢察官上訴意旨略以：
　㈠被告於109年11月5日之警詢筆錄、110年8月23日之偵訊筆錄
    ，關於居所地欄位均記載被告之居所地為「桃園市○○區○○街
    00巷0號6樓」；又被告彼時向新北地院書記官供稱，在110
    年10月7日的時候居住○○○市○○區○○街00巷0號6樓居所、沒有
    其他地址的居所等語，有新北地院公務電話紀錄表乙紙在卷
    可稽（見新北地院110年度易字第888號卷第5頁）。足認被
    告於警詢及偵查時業已明確表示其居住地係在桃園市○○區○○
    街00巷0號6樓，主觀上難認有何廢止之意甚明。
　㈡觀諸被告於另案中，自109年起之居所大多記載為桃園市○○區
    ○○街00巷0號6樓，此有被告地址簡表乙份可考（見本院卷第
    19至26頁），本案復未有其他證據指出被告有以廢止之意思
    離去上開桃園市龜山區住所之情事。況被告於原審法院準備
    程序供稱：該址係父母家人之住處，「偶爾」才回龜山區的
    地址居住等語，果爾被告所述為真，即便是「偶爾」回前開
    桃園市龜山區居所地，亦難認有何廢止、離去之意。從而，
    被告居所地應為設定在桃園市○○區○○街00巷0號6樓，原審法
    院應有管轄權無訛，爰依法提起上訴。
三、⑴按第二審法院認為上訴有理由，或上訴雖無理由，而原判
    不當或違法者，應將原審判決經上訴之部分撤銷，就該案件
    自為判決。但因原審判決諭知管轄錯誤、免訴、不受理係不
    當而撤銷之者，得以判決將該案件發回原審法院，刑事訴訟
    法第369條第1項定有明文。⑵對於原審法院諭知管轄錯誤、
    免訴或不受理之判決上訴時，第二審法院認其為無理由而駁
    回上訴，或認為有理由而發回該案件之判決，得不經言詞辯
    論為之，同法第372條亦有明定。⑶又案件由犯罪地或被告之
    住所、居所或所在地之法院管轄，刑事訴訟法第5條第1項亦
    定有明文。
四、經查：
　㈠本案之警詢筆錄記載被告之現住地址為「桃園市○○區○○街00
    巷0號6樓」（見新北檢110年度毒偵字第794號《下稱毒偵794
    卷》第3頁）。又新北地檢署之傳票，經郵務機關於110年8月
    10日送達至上開「桃園市○○區○○街00巷0號6樓」，因未獲會
    晤被告本人，將文書交與有辨別事理能力之受僱人收受等情
    ，有送達證書在卷可參（見毒偵794卷第15頁）。嗣經被告
    於110年8月23日前往新北地檢署應訊時，偵訊筆錄仍記載被
    告之現居地址為「桃園市○○區○○街00巷0號6樓」，復經聲請
    簡易判決處刑書記載被告之居所為「桃園市○○區○○街00巷0
    號6樓」（見毒偵794卷第17、18頁）。
　⑵參以被告於110年10月29日向新北地院書記官表示：於110年1
    0月7日之居所為「桃園市○○區○○街00巷0號6樓」（見新北地
    院110年度易字第888號卷第5頁）；及檢察官提出之被告之
    地址簡表內容，其戶籍地址、通訊地址均載有「桃園市○○區
    ○○街00巷0號6樓」（見本院卷第19至26頁）。
　⑶綜上，本案被告之居所為「桃園市龜山區龍鳳街32巷6號6樓
    」，堪予認定，是依刑事訴訟法第5條第1項規定，原審法院
    自有管轄權。
五、撤銷發回之理由
　  原審認新北地院為有管轄權法院，固非無見，惟查：依據被
    告於警詢中供述之施用毒品地點、戶籍地址（見毒偵794號
    卷第3頁背面、第10頁）及其於原審法院供述之施用毒品地
    點（見原審卷第51頁），雖可認定本案之管轄權法院包含新
    北地院，然此部分之認定，並未排除原審法院同屬具有管轄
    權之法院，依刑事訴訟法第5條第1項規定，原審法院既有管
    轄權，已如前述，原審疏未審酌上情，遽諭知本件管轄錯誤
    ，將案件移送新北地院，自有未洽。檢察官提起上訴，指摘
    原判決不當，為有理由，爰不經言詞辯論，將原判決撤銷，
    並發回原審法院另為適法之處理。
據上論斷，應依刑事訴訟法第369條第1 項但書、第372條，判決
如主文。
本案經檢察官鄭淑壬聲請簡易判決處刑，檢察官林欣怡提起上訴
。
中　　華　　民　　國　　111 　年　　10　　月　　20　　日
                  刑事第二十三庭審判長法　官  許永煌
　　　　　　　　　　　　　　　　　    法　官  吳定亞
　　　　　　　　　　　　　　　　　    法　官  黃美文
以上正本證明與原本無異。
不得上訴。
                                　    書記官  彭威翔　
中　　華　　民　　國　　111 　年　　10　　月　　21　　日